【裁判字號】    98,訴,1238
【裁判日期】    990128
【裁判案由】    公共危險等
【裁判全文】
臺灣屏東地方法院刑事判決              98年度訴字第1238號
公  訴  人  臺灣屏東地方法院檢察署檢察官
被      告  戊○○
指定辯護人  本院公設辯護人己○○
上列被告因恐嚇等案件，經檢察官提起公訴（98年度偵字第6146
號），本院判決如下：
    主  文
戊○○犯恐嚇危害安全罪，處有期徒刑陸月，如易科罰金，以新
臺幣壹仟元折算壹日。緩刑肆年。扣案之保特瓶壹個沒收。
    事  實
一、戊○○於民國98年8 月19日下午2 時30分許，在其位於屏東
    市○○街31號6 樓之4 之住處飲酒後，因思及1 年前與友人
    丁○○之金錢糾紛，心生不滿，為發洩情緒，明知汽油為易
    燃物，可輕易以火點燃，如恣意潑灑，足使人懼怕是否易遭
    引燃而生損害於生命、身體之危險，且明知倘汽油潑及人之
    眼睛，將致他人眼睛受傷，竟基於恐嚇及傷害之犯意，將其
    機車油箱內之汽油取出裝入其所有之保特瓶內，攜往丁○○
    所居住之址設於屏東縣屏東市○○路與自由路口之「崇仁國
    宅」，其抵達後，在「崇仁國宅」管理室外，向管理室內之
    管理員甲○○表示要找丁○○，經甲○○以對講機聯繫丁○○，丁○○乃至該管理室，戊○○隨即取出上開保特瓶，朝
    丁○○之頭部及身體潑灑汽油，以此舉動表示加害生命、身
    體之方式，恐嚇丁○○，致生危害於安全，並致丁○○眼睛
    因此挫傷（傷害部分業據丁○○撤回告訴，詳後述），甲○○見狀立刻報警，警方獲報到場後，在上開管理室地板上查
    扣上開保特瓶，又在戊○○身上扣得與本案無關之打火機1
    個，而查知上情。
二、案經丁○○訴由屏東縣政府警察局屏東分局報告臺灣屏東地
    方法院檢察署檢察官偵查起訴。
    理  由
壹、證據能力部分：
    按傳聞法則之重要理論依據，在於傳聞證據未經當事人之反
    對詰問予以核實，乃予排斥，惟若當事人已放棄對原供述人
    之反對詰問權，於法院審判時表明同意該等傳聞證據可作為
    證據，基於證據資料愈豐富，愈有助於真實發現之理念，並
    貫徹刑事訴訟法修法加重當事人進行主義之精神，確認當事
    人對於證據能力有處分權之制度，傳聞證據經當事人同意作
    為證據，法院認為適當者，亦得為證據；另當事人於調查證
    據時，對於傳聞證據表示「沒有意見」、「對於證據調查無
    意見」，而未於言詞辯論終結前聲明異議，應視為已有將該
    等傳聞證據採為證據之同意，此刑事訴訟法第159 條之5 定
    有明文。查本判決所引用之下列屬於傳聞證據之證據，經審
    判長提示並告以要旨後，檢察官及被告、辯護人均知該證據
    為審判外之言詞陳述及書面證據，原無證據能力，惟未於言
    詞辯論終結前表示異議，本院審酌上開證據作成之過程並無
    不適當之情形，且對於被告涉案之事實具有相當之關聯性，
    依刑事訴訟法第159 條之5 規定均具有證據能力。
貳、實體方面：
一、上開犯罪事實，業據被告戊○○於本院坦承不諱，核與證人
    即被害人丁○○、證人甲○○於警偵訊及本院證述之情節相
    符（見警卷第7 至10頁、偵卷第26至29、43至46頁、本院卷
    第58至61頁），並有扣押筆錄、扣押物品目錄表、扣案物及
    現場相片、被害人於案發時所著衣物之相片、監視器畫面翻
    拍相片等附卷可查（見警卷第16、17、19、23、24頁、偵卷
    第14、30頁），而扣案之保特瓶經送請內政部警政署刑事警
    察局鑑定，其內透明液體確為汽油乙情，有該局98年9 月7
    日刑鑑字第0980122245號鑑定書在卷可按（見偵卷第34頁）
    ，另被害人因此受有眼部挫傷之事實，亦有財團法人屏東基
    督教醫院診斷證明書1 份在卷可稽（見警卷第22頁），被告
    所為自白應與事實相符。
二、公訴意旨雖認被告於案發時地，以汽油潑灑被害人頭部、身
    體，並致管理室地板沾有汽油之行為，係犯刑法第173 條第
    3 項、第1 項之放火燒燬現供人使用住宅未遂罪與同法第
    271 條第2 項、第1 項之殺人未遂罪等語，惟經被告否認並
    辯稱：其潑汽油只是要嚇被害人，並無殺人及放火之犯意等
    語。經查：
(一)、按殺人與傷害之區別，應以有無殺意為斷，即行為人於下手
    時有無決意取被害人生命為準，至於被害人受傷處是否致命
    部位，及傷痕多寡、輕重為何等，亦僅得供審判者心證之參
    考，究不能據為絕對之標準；行為人於行為當時，主觀上是
    否有殺人之故意，除應斟酌其使用之兇器種類、攻擊之部位
    、行為時之態度、表示外，尚應深入觀察行為人與被害人之
    關係、衝突之起因、行為當時所受之刺激、下手力量之輕重
    ，被害人受傷之情形及行為人事後之態度等各項因素綜合予
    以研析，殊不能僅以口頭之詞語，遽認其必有殺人之犯意（
    最高法院20年非字第104 號、78年台上字第5216號判例意旨
    參照）。又被告於潑灑汽油後雖拿出打火機，惟並無欲點燃
    之動作，是被告之舉，應僅意在警告，尚難以被告在被害人
    所營機車行內潑灑汽油，或手持打火機，即遽認被告有放火
    之犯意（最高法院94年度台上字第6324號判決可參）。
(二)、被告就其持汽油潑灑被害人丁○○之動機始終陳稱：係因1
    年多前，其與丁○○一起打麻將，之後發現1 萬5,000 元不
    見了，懷疑係丁○○拿走，丁○○否認拒不歸還，其耿耿於
    懷，方為上開行為等語（見警卷第4 頁、偵卷第6 、17、18
    、45頁、本院聲羈卷第4 頁正反面、本院卷第8 頁背面），
    被害人丁○○雖否認與被告發生前開金錢糾紛，然其亦稱其
    與被告係普通朋友，並無仇恨及債務糾紛（見警卷第7 頁、
    本院卷第59頁），足見被告與被害人丁○○間並無深仇大恨
    ，被告應無以放火方式殺害被害人之動機。
(三)、再者，案發時被告上衣口袋內裝有扣案之打火機之事實，為
    被告所供認，並有證人即承辦員警乙○○於偵訊及本院之證
    述可佐（見偵卷第63頁、本院卷第57頁背面），倘被告果真
    意欲放火燒燬上開國宅並藉此殺害被害人，其於朝被害人身
    體潑灑汽油，致被害人身體及上開管理室地面皆沾有汽油後
    ，理應會旋即以身上之打火機點燃火勢，然依證人甲○○及
    被害人之證詞，可知被告潑灑汽油後進入管理室，迄至證人
    甲○○將被告趕出管理室之期間，被告始終未以上開打火機
    點燃火勢，參以證人甲○○證稱：被害人進入管理室廁所後
    ，被告進入管理室，用腳踹廁所門，踹了1 下，其就把被告
    趕走了，被告沒有不肯離開等語（見本院卷第61頁），足認
    被告應無放火及致被害人於死之犯意；又被告當時僅朝被害
    人身體潑灑汽油，並未另外朝該管理室之家具、紙張等其他
    易燃物品潑灑乙節，業經證人甲○○於本院證稱：被告只有
    對被害人潑灑汽油，沒有潑灑牆壁或其他物品等語（見本院
    卷第60頁背面）明確，並有證人乙○○於本院證稱：現場被
    潑灑汽油之範圍差不多30公分乘以50公分的面積，只有地上
    有等語（見本院卷第57頁背面），證人丙○○於本院證述：
    只有地上有油漬等語（見本院卷第56頁背面）可佐，堪信為
    真，足徵被告辯稱其僅欲恐嚇被害人，並無放火之犯意，應
    非虛妄。況且衡諸常情，被告若果真欲放火殺人，理應會選
    擇被害人無從輕易求援之時機，且會秘密為之，以遂行殺人
    犯行並得以隱匿如此重大之犯行，然本件被告竟於證人甲○○在旁，得即時援救被害人並通報警方之情況下，當著甲○○與被害人之面前公然為前開行為，益徵其應無殺人放火之
    故意。
(四)、至於被害人丁○○雖指稱被告潑灑汽油時，另一手拿著打火
    機，且其逃至管理室廁所內，被告有追進來，踹廁所的門，
    並說「今天就要你死」等語（見警卷第8 頁、偵卷第44頁、
    本院卷第58頁背面至59頁背面），然證人甲○○於本院已明
    確證稱：被告潑灑汽油時，另一隻手沒有拿別的東西，被告
    踹廁所門1 下，其就把被告趕走，沒有聽到被告說要讓被害
    人死等語（見本院卷第60頁背面、第61頁），而證人丙○○
    於本院亦證稱其有問管理員被告有沒有拿打火機，管理員說
    被告只有潑汽油等語（見本院卷第56頁背面），衡情證人甲○○於被告潑灑汽油時身處被害人旁邊，有被害人及證人甲○○之證詞可證（見警卷第27頁、本院卷第59頁背面、第61
    頁背面），且被告踹踢管理室廁所門時，證人甲○○旋即上
    前阻止被告，倘被害人前開指訴屬實，證人甲○○顯然不可
    能不知情，參以案發後管理室內並未發現有打火機，扣案之
    打火機係被告至警局後，自己自衣服口袋內取出交予警方乙
    情，有證人甲○○、乙○○、丙○○及被害人於本院審理時
    所為證述可稽（見本院卷第56頁背面、第57頁背面、第60頁
    背面、第59頁），堪認證人甲○○前開證詞應係實情，而被
    害人前開指述係有所誇大，尚非可採。
(五)、綜上，被告為本件犯行時，主觀上應係基於恐嚇及傷害之犯
    意，至為明確，其所為應論以刑法第305 條之恐嚇罪及同法
    第277 條第1 項之傷害罪（惟傷害罪部分業經被害人撤回告
    訴，詳後述）；公訴意旨認被告係犯殺人未遂、放火燒燬現
    供人居住住宅未遂罪，容有未洽，惟其社會基本事實同一，
    爰依法變更起訴法條為刑法第305 條之恐嚇危害安全罪，附
    此敘明。
三、是核被告前開所為，係犯刑法第305 條之恐嚇危害安全罪。
    公訴意旨認被告前開所為係犯刑法第271 條第2 項、第1 項
    之殺人未遂罪及同法第173 條第3 項、第1 項之放火燒燬現
    供人使用住宅未遂罪，尚有未洽，業如前述，爰依法變更起
    訴法條。爰審酌被告僅因細故，對被害人心有不滿，即以汽
    油潑灑被害人之激烈手段恐嚇被害人，對於被害人人身具有
    高度危險性，所為自非可取，惟念其坦承犯行，與被害人已
    達成和解，並賠償被害人相當金額，有本院和解筆錄1 紙附
    卷可憑（見本院卷第53-2頁），暨考量其犯罪動機、目的、
    智識程度、生活狀況等一切情狀，量處如主文所示之刑，並
    諭知易科罰金之折算標準。末查被告前未曾因故意犯罪受有
    期徒刑以上刑之宣告，有臺灣高等法院被告前案紀錄表在卷
    可按，其因一時失慮誤蹈法網，犯罪後已向本院坦承犯行，
    且與被害人達成和解並賠償被害人相當金額，堪認已具有悔
    意，諒經此偵審程式及刑之宣告，當知所警惕，本院認前開
    宣告之刑以暫不執行為適當，依刑法第74條第1 項第1 款規
    定，宣告緩刑4 年，以啟自新。末者，扣案之裝有汽油之保
    特瓶1 個，係被告犯本案所用之物，且為被告所有，已據被
    告供明在卷（見本院卷第63頁），應依刑法第38條第1 項第
    2 款規定宣告沒收；至於扣案之打火機1 個，並非被告為本
    件犯行所用之物，業如前述，此外亦無證據證明與本案有直
    接關連性，爰不予宣告沒收，附此敘明。
四、不另為不受理諭知部分：
(一)、按告訴乃論之罪，告訴人於第一審辯論終結前，得撤回其告
    訴；告訴經撤回者，應諭知不受理之判決，同法第238 條第
    1 項、第303 條第3 款定有明文。
(二)、本案被告潑灑汽油致被害人受有上開傷勢之行為，係犯刑法
    第277 條第1 項之傷害罪，起訴意旨論以刑法第271 條第2
    項、第1 項殺人未遂罪嫌，容有誤會，業如前述。而刑法第
    277 條第1 項之傷害罪依同法第287 條前段規定，須告訴乃
    論，本件被害人業於99年1 月4 日本院審判期日當庭以言詞
    及書狀向本院撤回告訴，有本院審判筆錄及撤回告訴狀1 紙
    在卷可按（見本院卷第69頁），依前開說明，本案就其傷害
    罪部分，本應諭知不受理判決，惟因此部分犯行與上開經論
    罪科刑之恐嚇罪部分具有想像競合之裁判上一罪關係，從而
    ，爰不另為不受理判決之諭知。
據上論斷，應依刑事訴訟法第299 條第1 項前段、第300 條，刑
法第305 條、第74條第1 項第1 款、第38條第1 項第2 款，刑法
施行法第1 條之1 ，判決如主文。
本案經檢察官任亭到庭執行職務。
中    華    民    國    99    年    1     月    28    日
                  刑事第五庭    審判長法  官  石家禎
                                      法  官  林家聖
                                      法  官  陳秀慧
以上正本證明與原本無異。
如不服本判決應於收受本判決送達後10日內向本院提出上訴書狀
，其未敘述上訴理由者，並得於提起上訴後10日內向本院補提理
由書狀（均須按他造當事人之人數附繕本）「切勿逕送上級法院
」
中    華    民    國    99    年    1     月    28    日
                                      書記官  史安琪
附錄本判決論罪之法條：
中華民國刑法第305條
以加害生命、身體、自由、名譽、財產之事，恐嚇他人致生危害
於安全者，處2 年以下有期徒刑、拘役或3 百元以下罰金。

司法院資訊處製作；財團法人民間司法改革基金會備份。
